臺灣高等法院臺中分院刑事判決　　　　　　　　　九十一年度上易字第一六七四號
　　上　訴　人
　　即　被　告　甲○○
　　選任辯護人　蔡壽
右上訴人因違反商標法案件，不服臺灣臺中地方法院九十一年度易字第二五九號中華
民國九十一年七月三十一日第一審判決（起訴案號：臺灣臺中地方法院檢察署九十年
度偵字第一九七三六號），提起上訴，本院判決如左：
      主  文
原判決撤銷。
甲○○無罪。
      理  由
一、公訴意旨略以：甲○○係設於台中縣新社鄉○○村○段一一四巷一四號，勝貿興
    業有限公司（下稱勝貿公司）之負責人，經營各種汽車座墊、椅墊、海灘墊及涼
    椅、海灘椅、毛氈等製造加工買賣；各種塑膠絲窗網、塑膠蓆、拖車繩編織桌墊
    門墊膠墊、枕頭床罩頭巾製造加工買賣，前項有關業務之經營投資及進出口業務
    ，明知「兔形卡通圖案」商標圖樣，業經丙○○○有限公司（下稱絲路公司）依
    法向經濟部智慧財產局申請註冊，並經審定公告為第00000000號正商標
    及第00000000號聯合商標，指定使用於商標法施行細則第四十九條第二
    十類之床墊、枕頭、抱枕、充氣枕頭、睡袋、坐墊、涼墊、被墊、睡墊、露營用
    睡袋、靠墊、椅墊、充氣墊等商品，享有自民國八十九年十二月十六日起至九十
    九年四月十五日止之商標專用權。詎甲○○竟未經絲路公司同意，基於概括犯意
    意圖欺騙他人，連續於其坐墊產品上使用上開告訴人註冊商標圖樣，並加以連續
    販賣至各大賣場，於九十年四月二十二日及五月十日，分別在台北市南港區及基
    隆市查獲。案經絲路公司訴請偵辦，因認甲○○涉犯商標法第六十二條第一款意
    圖欺騙他人，於同一商品或類似商品，使用相同或近似於他人註冊商標之圖樣、
    第六十三條明知為前條商品而販賣等罪嫌。
二、按犯罪事實應依證據認定之，無證據不得推定其犯罪事實，刑事訴訟法第一百五
    十四條定有明文；又不能證明被告犯罪或其行為不罰者，應諭知無罪之判決，復
    為同法第三百零一條第一項所明定。次按商標法對於侵害他人商標權之行為，固
    設有處罰之規定，惟「在他人申請商標註冊前，善意使用相同或近似之商標圖樣
    於同一或類似之商品，不受他人商標專用權之效力所拘束，但以原使用之商品為
    限；商標專用權人並得要求其附加適當之區別標示。」為商標法第二十三條第二
    項所明定，其立法意旨為在他人申請商標註冊前，善意使用相同或近似之商標圖
    樣於同一或類似之商品者，其善意先使用該商標之權益應予保障，故於原使用之
    商品，不論已製造或未製造者，仍可繼續使用該原使用之商標，不受他人商標專
    用權之效力所拘束，惟為避免二商標使用造成消費者產生混淆誤認，依同條後段
    之規定，該善意先使用者受有依商標專用權人之要求，應附加適當之區別標示之
    義務。亦有經濟部智慧財產局九十年二月二十七日（九○）智法字第○九○○○
    ○一五九六○號函，可資參照，合先敘明。
三、本件公訴意旨認為上訴人即被告甲○○（以下稱被告）涉有商標法第六十二條第
    一款、第六十三條之罪嫌，無非以告訴人之指訴，且有取得被告所販賣之藺草座
    墊發票二紙，及告訴人之「兔形卡通圖案」已取得商標專用權等，為其論據。訊
    據被告固坦承有進口及販售上開商標商品之情事，惟堅決否認有違反商標法之犯
    行，辯稱：從八十七年我就從大陸進口這些東西，有幾十種不同的東西一起進口
    ，已經很多批，被查獲與商標權有關的東西只是其中的一小部分而已，最後進貨
    是到八十九年四月，之後就沒有再進口了。我們進貨的時間係在他們登記的時間
    之前，我們使用該商標是善意的等語。經查被告該藺草坐墊乃係勝貿公司早於八
    十九年四月之前，即向蘇州公司進口，已據證人即勝貿公司之業務採購人員張國
    年於原審證稱：「八十九年四月係最後進口藺草座墊的時間，八十九年三月三日
    所示照片上之圖樣都有進口，八十九年四月前就有這些圖樣」等語，以及證人即
    台中港捷聖報關行之業務員林金樹於原審證稱：「我有會同海關去查驗，進口產
    品有包含告證三的圖樣，但不止這些圖樣，從八十七年四月至八十九年四月都是
    由我們報關，最後一次報關有包含告證三的座墊。」等情均相符，並有進口報單
    、合同、匯款申請書、蘇州市金藺編織品有限公司之證明、台灣快件詳情單及座
    墊型錄三本附卷足參，亦即被告確係早於八十九年四月間，即自蘇州公司進口該
    批販售予濬名公司之產品，且於受侵害通知後，業已全面回收該產品而未再販售
    等情，堪予認定。而本件之商標專用期間，自八十九年十二月十六日起，至九十
    九年四月十五日止，有告訴人所提出之商標註冊證附卷可憑，顯見被告係於他人
    申請商標註冊之前，即已善意使用系爭商標圖樣。依商標法第二十三條第二項之
    規定，自不受他人商標專用權之效力所拘束，並參諸前引經濟部智慧財產局函意
    旨，被告仍可繼續使用至該商品販售完畢為止。至於商標專用權人有無要求附加
    適當之區別標示，並不能排除善意使用之範圍。從而，本件被告善意使用之行為
    既為法之所許，此外又無任何積極之事證足以證明被告有何違反商標法之犯行，
    其犯罪尚屬不能證明。本件原審不察，遽予論罪科刑，自有未合，被告上訴指摘
    原判決不當，為有理由，應由本院予以撤銷改判，諭知被告無罪之判決。
據上論結，應依刑事訴訟法第三百六十九條第一項前段、第三百六十四條、第三百零
一條第一項，判決如主文。
本案經檢察官乙○○到庭執行職務。
中      華      民      國      九十一      年      十一    月    七    日
                                    臺灣高等法院臺中分院刑事第五庭
                                          審判長法  官  袁  從  楨
                                                法  官  姚  勳  昌
                                                法  官  郭  同  奇
右正本證明與原本無異。
不得上訴。
                                                書記官  陳  玫  伶
中      華      民      國      九十一   年      十一     月     七     日
                                                                        Ｉ
